【裁判字號】    95,訴,2429
【裁判日期】    950919
【裁判案由】    毒品危害防制條例
【裁判全文】
臺灣高雄地方法院刑事判決              95年度訴字第2429號
公  訴  人  臺灣高雄地方法院檢察署檢察官
被      告  乙○○
                    (現另案於台灣高雄監獄執行中)
指定辯護人  本院公設辯護人蘇鴻吉
上列被告因毒品危害防制條例案件，經檢察官提起公訴（94年度
偵緝字第1858號），本院判決如下：
    主  文
乙○○販賣第二級毒品，未遂，處有期徒刑參年拾月。扣案甲基
安非他命貳包（不含包裝袋，驗前毛重參公克、驗後毛重貳點玖
公克），均沒收銷燬之；扣案包裝袋貳個、0000000000號行動電
話壹具，均沒收之。
    事  實
一、乙○○明知甲基安非他命業經主管機關公告為第二級毒品，
    未經許可，不得販賣、持有，竟基於販賣甲基安非他命以營
    利之犯意，民國94年4 月13日16時30分前之某時，甲○○因
    需甲基安非他命施用，乃撥打乙○○所有0000000000號行動
    電話，欲向乙○○購買新臺幣（下同）2,000 元之甲基安非
    他命，待雙方達成買賣合意，並相約於乙○○高雄縣大寮鄉
    ○○村○○街515 號住處前交易毒品後，甲○○即依約前往
    上址，嗣於同日16時30分許，當乙○○開啟住處大門，欲與
    李建翰交易毒品之際，旋為現場埋伏警員查獲而販賣未遂，
    並扣得甲基安非他命2 包（不含包裝袋，驗前毛重3 公克、
    驗後毛重2.9 公克）及乙○○所有供販賣甲基安非他命之00
    00000000號行動電話1 具、包裝袋2 個。
二、案經高雄市政府警察局鹽埕分局報告臺灣高雄地方法院檢察
    署檢察官偵查起訴。
    理  由
壹、證據能力部分：
  (一)按「被告以外之人於檢察事務官、司法警察官或司法警察調
    查中所為之陳述，與審判中不符時，其先前之陳述具有較可
    信之特別情況，且為證明犯罪事實存否所必要者，得為證據
    」、「被告以外之人於審判中有死亡或所在不明而無法傳喚
    之情形者，其於檢察事務官、司法警察官或司法警察調查中
    所為之陳述，經證明具有可信之特別情況，且為證明犯罪事
    實之存否所必要者，得為證據」，刑事訴訟法第159 條之2
    、第159 條之3 第1 款及第3 款分別定有明文。又所謂「具
    有可信之特別情況」係屬於證據能力之要件，法院應比較其
    前後陳述時之外在環境及情況，以判斷何者較為可信，例如
    ：陳述時有無其他訴訟關係人在場，陳述時之心理狀況、有
    無受到強暴、脅迫、詐欺、利誘等外力之干擾等情事。蓋被
    告以外之人在類此特別情況下所為之陳述，其虛偽之可能性
    偏低，可信之程度較高，若該項陳述為證明犯罪事實存否所
    必要，依上規定，自得構成傳聞法則之例外，而承認其證據
    能力。
  (二)證人甲○○於警詢中之陳述部分：
    本件被告乙○○是否販賣甲基安非他命予證人甲○○之事實
    ，證人甲○○先於警詢中證稱：查獲當天，已事先與被告約
    好，其交付2,000 元予被告，被告再拿等值之甲基安非他命
    予伊；查獲前1 、2 個月前，曾向被告拿過2 次甲基安非他
    命，每次2,000 元，均撥打0000000000號行動電話，再至被
    告住處門前取貨等語（詳警卷第5 頁背面倒數第8 行以下）
    。核與其嗣於本院審判中證陳：未向被告購買毒品，均係與
    被告各出資2,000 元後，由被告開車載其一起去購買毒品，
    交易時，伊與被告各將2,000 元交予販毒者，再由販毒者各
    將1 包甲基安非他命交付予被告及伊等語不符（詳本院卷第
    39 頁 以下）。惟本院審酌被告與證人甲○○係同時被查獲
    ，因渠查獲之後均被限制活動，在警員看管之下，較難有機
    會彼此串供，其陳述亦不至受被告影響。再者，觀之被告、
    證人甲○○在監在押資料，被告係於94年6 月30日入監；而
    證人甲○○則於94年12月9 日入監，顯見被告、證人甲○○
    於94年4 月13日被查獲後起至94年6 月30日被告入監時止，
    仍有機會在外見面，渠陳述自有可能串證或受彼此影響。從
    而，經比較警詢、審判中陳述之外觀情狀，本院認證人甲○
    ○於警詢中之陳述，可信之程度較高，且為證明犯罪事實存
    否所必要，依上規定，自得構成傳聞法則之例外，應有證據
    能力。
  (三)本判決所引用之其餘證據資料（詳後引證據），其中傳聞證
    據部分，縱無刑事訴訟法第159 條之1 至第159 條之4 或其
    他規定之傳聞證據例外情形，亦因被告、辯護人及檢察官或
    同意可作為證據使用，或未聲明異議，依刑事訴訟法第159
    條之5 第1 項、第2 項之規定，本院審酌該證據作成之情況
    ，認為適當，應得為證據。
貳、有罪判決部分：
一、訊據被告乙○○否認有何販賣第二級毒品犯行，辯稱：查獲
    當天，甲○○僅單純撥打電話表示要至其住處，雙方事先並
    未談及交易毒品之事等語。經查：
  (一)94年4 月13日16時30分許，警方持搜索票前往被告高雄縣大
    寮鄉○○村○○街515 號住處實施搜索時，適被告欲外出，
    且甲○○亦出現在上址門前，被告見警員出示服務證，乃逃
    離現場，並將甲基安非他命2 包棄置在上址對面馬路旁，嗣
    被告、甲○○均為警查獲，並扣得上開毒品及被告所有0000
    000000號行動電話1 具之事實，業據被告自白在卷（詳警卷
    第2 頁背面第10行以下），核與證人甲○○於警詢中陳述之
    情節相符（詳警卷第5 頁背面第4 行以下）；並有搜索票、
    扣押筆錄、扣押物品目錄、扣押物品收據及照片附卷可參（
    詳警卷第7 頁至第11頁、第18頁）。而扣案上開甲基安非他
    命2 包，經送驗後，確含有甲基安非他命成分（驗前毛重3
    公克、驗號毛重2.9 公克）等情，亦有高雄醫學大學附設中
    和紀念醫院94年5 月24日檢驗報告附卷足憑（詳偵字卷第29
    頁）。是上開事實，應堪認定。
  (二)又查獲當時，證人甲○○與被告相約在被告前開住處見面之
    目的，係為交易甲基安非他命2,000 元之事實，已據證人甲
    ○○於警詢中證陳：查獲當天，已事先與被告約好，其交付
    2,000 元予被告，被告再拿等值之甲基安非他命予伊等語明
    確（詳警卷第5 頁背面）。而被告亦於警詢中自陳：甲○○
    說要2,000 元（甲基安非他命），聯絡好，甲○○才過來等
    語（詳警卷第3 頁第4 行至第5 行）。被告雖先辯陳：甲○
    ○係要其幫他拿甲基安非他命等語；繼又辯稱：當時係要合
    夥購買毒品等語；再辯陳：當時僅係單純見面，並未談及交
    易毒品之事等語。且證人甲○○嗣於偵查及本院審理中翻異
    前供，改證陳：未向被告購買毒品，當時係欲與被告各出資
    2,000 元後，再由被告開車載其一起去購買毒品，警詢中之
    陳述非出於自由意志，與事實不符等語（詳偵緝卷第33頁倒
    數第2 行以下；本院卷第39頁第9 行以下、第43頁第8 行至
    第12行）。惟本院審酌：證人甲○○被警查獲後，檢察官
    於偵查中，曾於95年5 月25日以證人身分，傳訊證人甲○○
    到庭作證，當時檢察官曾詢問：「你在警局有無受到任何傷
    害？」等問題，證人甲○○則各證陳：「沒有」等語（詳偵
    緝卷第57頁倒數第8 行以下）。準此，如證人甲○○警詢中
    關於對被告不利之證詞，係因警察以非法方式逼供所致，而
    該證詞攸關被告是否成立販賣毒品之重罪，對被告影響甚大
    ，為何不於檢察官偵查中即為上開陳述，反遲至95年8 月18
    日本院審理中始翻異前供，主張遭受警察逼供，在短短3 個
    月內，陳述外在客觀環境並無重大變化下，竟為歧異之陳述
    ，是否屬實，已非無疑。再者，被告被警查獲時，曾將甲
    基安非他命2 包棄置住處對面道路旁，已如前述，顯見證人
    甲○○欲至被告住處與被告見面前，被告已持有甲基安非他
    命2 包，如被告持有該毒品之目的係供己施用，因該毒品重
    量非微，在被告已有足夠之毒品可供施用下，衡情應無再與
    證人甲○○共同出資、各別購買毒品之急切需要。況被告被
    查獲時，僅扣得現金400 元，有扣押筆錄、扣押物品目錄、
    扣押物品收據及照片可參，如何與證人甲○○各出資2,000
    元後，再一同前往購買毒品，則證人甲○○於本院審理中證
    陳：當時係欲與被告各出資2,000 元後，再由被告開車載其
    一起去購買毒品等語；被告辯陳：當時係要合夥購買毒品等
    語，尚難採信。另被告如僅係單純幫證人甲○○調取甲基
    安非他命，在無任何利益可圖及販毒罪責頗重之下，且因其
    已有足量之毒品可供施用，不須藉由出面向販毒者購買毒品
    之便，附帶幫證人甲○○購買毒品，再轉交證人甲○○，當
    可於與販毒者確認毒品數量及價錢，取得販毒者之信任後，
    告知證人甲○○關於販毒者之聯絡方式，由其彼此相互聯絡
    交貨方式、地點，衡情應不至自行出面取貨，自陷被查獲之
    風險。是被告辯陳：係幫證人甲○○拿毒品等語，亦難採信
    。綜上，本院認證人甲○○於警詢中之陳述，核與事實相
    符。此外，復參以販賣第二級毒品罪責頗重，且為近年來政
    府機關查緝之重點，茍無任何利益可圖，被告實無甘冒風險
    ，在與證人甲○○並非至親之下，將毒品無償交付。從而，
    本件被告販賣第二級毒品以營利而未遂之犯行明確，自應依
    法論科。
二、按甲基安非他命為毒品危害防制條例第2 條第2 項第2 款所
    明定之第二級毒品。被告販賣上開毒品，核其所為，係犯毒
    品危害防制條例第4 條第6 項、第2 項之販賣第二級毒品未
    遂罪。又被告於未完成交付毒品行為之際，即被警查獲，應
    依未遂犯之規定，減輕其刑。被告販賣第二級毒品前持有第
    二級毒品之行為，本應論以持有之罪，惟持有之低度行為已
    為販賣之高度行為所吸收，不另論罪【被告行為後，刑法及
    刑法施行法業於94年2 月2 日經總統以華總一義字第094000
    14901 號令修正公布，並於95年7 月1 日施行（下稱新刑法
    ，修正前刑法下稱舊刑法），參酌最高法院95年5 月23日刑
    事庭第8 次會議決議，新刑法第2 條第1 項之規定，係規範
    行為後法律變更所生新舊法律比較適用之準據法，於新刑法
    施行後，應適用新刑法第2 條第1 項之規定，為「從舊從輕
    」之比較。另於比較時應就罪刑有關之共犯、未遂犯、想像
    競合犯、牽連犯、連續犯、結合犯，以及累犯加重、自首減
    輕暨其他法定加減原因（如身分加減）與加減比例等一切情
    形，本於統一性及整體性原則，綜其全部罪刑之結果而為比
    較。本院審酌：(一)罰金刑部分：被告行為後，刑法第33條第
    5 款業已修正施行；修正後刑法第33條第5 款規定「罰金：
    新臺幣1,000 元以上，以百元計算之。」，與修正前刑法第
    33條第5 款規定「罰金：1 元以上。」不同。比較新舊法結
    果，以舊法較有利於行為人。(二)無期徒刑減輕部分：被告行
    為後，刑法第65條第2 項業已修正公布，並於95年7 月1日
    施行，修正前刑法第65條第2 項規定：「無期徒刑減輕者，
    為7 年以上有期徒刑」；修正後刑法第65條第2 項規定：「
    無期徒刑減輕者，為20年以下15年以上有期徒刑」，比較結
    果，修正前刑法較有利於行為人。(三)未遂犯部分，新舊刑法
    適用並無不同。從而，因本案涉及法律變更，且以舊刑法有
    利於被告，參諸前開最高法院決議意旨，依新刑法第2 條第
    1 項前段規定，自應適用最有利於被告之舊刑法，併此敘明
    】。爰審酌被告販賣第二級毒品2,000 元，不僅危害社會治
    安，並戕害國民身心健康，惡性非輕，如流入市面，將使人
    遭受毒品侵害。惟念及被告尚未賣出第二級毒品，即被查獲
    ，並未獲利等一切情狀，量處如主文所示之刑。
三、沒收部分：
    扣案如主文所示之第二級毒品甲基安非他命部分（不含包裝
    袋），係第二級毒品，有高雄醫學大學附設中和紀念醫院前
    開檢驗報告可參，應依毒品危害防制條例第18條第1 項前段
    規定，宣告沒收銷燬之【送驗毒品如有耗損，因已滅失，爰
    不宣告沒收銷燬之】。又包裝第二級毒品海洛因所用之外包
    裝袋2 個、0000000000號行動電話1 具，係屬被告所有供販
    賣第二級毒品所用之物，應依毒品危害防制條例第19條第1
    項之規定，宣告沒收之【因毒品危害防制條例第18條第1 項
    前段規定，得諭知沒收並銷燬之者，以查獲之毒品及專供製
    造或施用毒品之器具為限，並不及於毒品之外包裝；而毒品
    外包裝既係用於包裹毒品，防其裸露、潮濕，便於攜帶販賣
    ，亦係供販賣毒品所用之物（詳最高法院92年度台上字第12
    88號判決意旨）。又上開物品因已扣案，無不能沒收情形，
    故僅依毒品危害防制條例第19條第1 項規定沒收之，即為已
    足，無須為如全部或一部不能沒收時，追徵其價額或以其財
    產抵償之諭知】。至扣案現金400 元、海洛因8 包部分，因
    無證據證明係被告販賣第一級毒品所得，且與本件販賣第二
    級毒品犯行無關；而本件僅能證明被告販賣第二級毒品1 次
    ，且係未遂，並無證據證明扣案包裝袋1 盒係被告預備販賣
    第二級毒品所用之物，故爰均不宣告沒收或沒收銷燬之。
參、不另為無罪判決部分：
一、公訴意旨略以：被告明知甲基安非他命係經政府公告，列為
    毒品危害防制條例第2 條第2 項第2 款所定之第二級毒品，
    未經許可不得持有、施用、販賣。竟基於販賣第二級毒品甲
    基安非他命概括犯意，於94年2 、3 月間，在不詳地點，以
    每小包2,000 元價格，先後2 次，販賣第二級毒品甲基安非
    他命供甲○○施用等情。因認被告另犯毒品危害防制條例第
    4 條第2 項之連續販賣第二級毒品罪嫌等語。
二、按92年9 月1 日施行之新修正刑事訴訟法第154 條證據裁判
    主義之規定，乃揭櫫國際公認之刑事訴訟無罪推定原則，為
    修正刑事訴訟法保障被告人權之重要指標，法院自應嚴守此
    一原則，在檢察官所舉證據及法院依法定職權調查所得之證
    據，足以證明被告有罪之前，自應推定其無罪。若所得證據
    其為訴訟上之證明，尚未達於通常一般人均不致有所懷疑，
    而得確信其為真實之程度者，自不能為有罪之認定，此為上
    開無罪推定原則之當然闡釋，自不能因犯罪之調查難易不同
    而有異，其理甚明。又施用毒品者所稱其向某人買受毒品之
    指證，不得作為有罪判決之唯一證據，仍須調查其他必要之
    證據，以察其是否與事實相符，為最高法院歷年來之見解，
    良以毒品買受者之指證，其憑信性於通常一般人已有所懷疑
    ，尚難確信其為真實。況依毒品危害防制條例第17條之規定
    ，其供出毒品來源而破獲者，復得減輕其刑，則其指證之真
    實性猶有疑慮，是施用毒品者之指證，其真實性有待其他必
    要證據加以補強。茲所謂必要之補強證據，固不以證明販賣
    毒品犯罪構成要件之全部事實為必要，但以與施用者之指證
    具有相當之關聯性為前提，其經與施用者之指證綜合判斷，
    已達於通常一般人均不致有所懷疑，而得確信施用者之指證
    為真實者，始得為有罪之認定，此為無罪推定原則之必然推
    演（最高法院93年度台上字第6750號判決意旨參照）。
三、公訴人認被告涉犯連續販賣第二級毒品罪嫌，無非係以證人
    甲○○之證詞，資為論罪依據。訊據被告堅決否認有何連續
    販賣第二級毒品罪嫌，辯稱：伊未販賣毒品予甲○○，均係
    與甲○○各自出資2,000 元後，再由其開車載甲○○一起去
    購買毒品，且係各自交付2,000 元予販毒者，再由販毒者各
    自交付毒品予伊及甲○○等語。經查：
  (一)被告連續販賣第二級毒品犯行，固據證人甲○○於警詢中證
    稱：查獲前1 、2 個月前，曾向被告拿過2 次甲基安非他命
    ，每次2,000 元，均撥打0000000000號行動電話，再至被告
    住處門前取貨等語（詳警卷第5 頁背面倒數第8 行以下）。
    惟證人甲○○嗣後翻異前供，於偵查中先證陳：麻煩被告幫
    忙調甲基安非他命等語（詳偵緝卷第33頁倒數第9 行以下）
    ；又稱：係各出資2,000 元後，由被告開車載其一起去購買
    毒品等語（詳偵緝卷第33頁第7 行以下、58頁第1 行以下）
    ；再於本院審理中證陳：係與被告各自出資2,000 元後，再
    由被告開車載其一起去購買毒品，且係各自交付2,000 元予
    販毒者，再由販毒者各自交付毒品予伊及被告，連同被查獲
    這次，計2 次等語（詳本院卷第40頁至第41頁、第43頁）。
    職此，證人甲○○就購買毒品之次數、方式，前後所述已不
    一致。
  (二)又證人之陳述有部分前後不符，或相互間有所歧異時，究竟
    何者為可採，法院仍得本其自由心證予以斟酌，茍無違經驗
    法則，即難指為違法，非謂一有不符或矛盾，即應認其全部
    均為不可採信（最高法院72年度台上字第3967號、74年度台
    上字第15 99 號等判例意旨參照）；且若其基本事實之陳述
    與真實性無礙時，則非不得予以採信。惟本件證人甲○○之
    證詞已有前開瑕疵，且其就向被告購買第二級毒品等基本事
    實之陳述，亦不一致。此外，被告上開犯行，除證人甲○○
    於警詢中之陳述外，並無其他扣案毒品或補強證據足資佐證
    ，基於上開事實，並參以被告、證人甲○○於本院審理中，
    就此部分之事實，陳述大致相符，均係各自出資，共同前往
    各自購買毒品。從而，因檢察官所提出之證據，均無法達於
    通常一般人均不致有所懷疑，而得確信其指證為真實，依前
    開判決及判例意旨，本件尚無法認定被告有連續販賣第二級
    毒品之罪嫌。又不能證明犯罪，本應為無罪判決之諭知，惟
    公訴人認此部分之犯行如果成罪，與前開起訴論罪科刑部分
    ，具有廢止前刑法連續犯之裁判上一罪關係，爰不另為無罪
    判決之諭知。
據上論斷，應依刑事訴訟法第299 條第1 項前段，毒品危害防制
條例第4 條第6 項、第2 項、第18條第1 項前段、第19條第1 項
，刑法第11條、第2 條第1 項前段、修正前刑法第26條前段，判
決如主文。
中    華    民    國    95    年    9     月    19    日
                  刑事第一庭    審判長法  官  陳明富
                                      法  官  陳宛榆
                                      法  官  方百正
以上正本證明與原本無異。
如不服本判決，應於收受送達後10日內向本院提出上訴書狀。
中    華    民    國    95    年    9     月    19    日
                                      書記官  郭素蓉
附錄本判決論罪科刑所依據之法條：
毒品危害防制條例第4條
  製造、運輸、販賣第一級毒品者，處死刑或無期徒刑；處無期
  徒刑者，得併科新臺幣1,000萬元以下罰金。
  製造、運輸、販賣第二級毒品者，處無期徒刑或7 年以上有期
  徒刑，得併科新臺幣700萬元以下罰金。
  製造、運輸、販賣第三級毒品者，處5 年以上有期徒刑，得併
  科新臺幣500萬元以下罰金。
  製造、運輸、販賣第四級毒品者，處3 年以上10年以下有期徒
  刑，得併科新臺幣300萬元以下罰金。
  製造、運輸、販賣專供製造或施用毒品之器具者，處1 年以上
  7年以下有期徒刑，得併科新臺幣100萬元以下罰金。
  前5項之未遂犯罰之。


司法院資訊處製作；財團法人民間司法改革基金會備份。
